臺灣苗栗地方法院刑事判決　　　　　　　 99年度訴字第982號
公　訴　人　臺灣苗栗地方法院檢察署檢察官
被　　　告　陳文仕
指定辯護人　本院公設辯護人　蔡文亮
上列被告因違反毒品危害防制條例案件，經檢察官提起公訴（99
年度偵字第2632號），本院判決如下：
    主  文
陳文仕犯如附表罪名欄所示各罪，各處如附表宣告刑欄所示之刑
，附表宣告沒收欄所示之物均沒收。應執行有期徒刑拾壹年陸月
，販賣毒品所得依附表總犯罪所得宣告沒收欄所示宣告沒收。
    事  實
一、前科資料：
    陳文仕前因竊盜案件，於民國96年4 月27日經本院以95年易
    字第522 號判決有期徒刑7 月確定；又因毒品案件，於96年
    5 月17日經本院以96年訴字第199 號判決有期徒刑4 月確定
    ；再因毒品案件，於96年6 月5 日經本院以96年易字第300
    號分別判決有期徒刑8 月、4 月確定。嗣後三案經聲請減刑
    及定應執行刑，於96年8 月6 日經本院以96年聲減字第608
    號判決應執行有期徒刑10月15日，甫於96年12月20日因縮刑
    期滿執行完畢。（構成累犯）
二、陳文仕明知甲基安非他命為毒品危害防制條例第2 條第1 項
    第2 款所列管之第二級毒品，非經許可，不得持有、販賣、
    轉讓之，仍基於販賣第二級毒品甲基安非他命以營利之犯意
    ，於附表所示之時間、地點，分別販賣第二級毒品予如附表
    所示之對象，而取得如附表犯罪所得欄所示之款項。嗣因附
    表編號1 所示之販賣對象即蔣安頓因施用及持有甲基安非他
    命，為警於99年1 月22日搜索後查獲，再經警調閱蔣安頓之
    通聯紀錄後循線查獲上情。
三、案經苗栗縣警察局報告臺灣苗栗地方法院檢察署檢察官偵查
    後起訴。
    理  由
一、認定犯罪事實所憑之證據及理由：
  (一)證據能力之判斷
  1.按我刑事訴訟法為保障被告受公平審判及發現實體真實，於
    92年2 月6 日修正及增定公布施行之前及之後，對於人證之
    調查均採言詞及直接審理方式，並規定被告有與證人對質及
    詰問證人之權利，其中被告之對質詰問權，係屬憲法第8 條
    第1 項規定「非由法院依法定程序不得審問處罰」之正當法
    律程序所保障之基本人權及第16條所保障之基本訴訟權，不
    容任意剝奪，以確保被告之人權並求兼顧實體真實之發現（
    司法院大法官會議釋字第582 號解釋、最高法院94年度台上
    字第3728號判決意旨參照）。又92年2 月6 日修正公布之刑
    事訴訟法第159 條之1 第2 項規定：「被告以外之人於偵查
    中向檢察官所為之陳述，除顯有不可信之情況者外，得為證
    據。」依其文義之形式解釋，似為被告以外之人於偵查中向
    檢察官所為之陳述，非顯不可信者，得為證據；然92年2 月
    6 日修正公布之刑事訴訟法，為保障被告之反對詰問權，已
    採納英美之傳聞法則，而被告以外之人於偵查中向檢察官所
    為之陳述，其本質屬傳聞證據，依傳聞法則，原無證據能力
    ，係因立法者以刑事訴訟法規定檢察官代表國家偵查犯罪、
    實施公訴，依法有訊問被告、證人、鑑定人之權，且實務運
    作時，偵查中檢察官向被告以外之人所取得之陳述，原則上
    均能遵守法律規定，不致違法取供，其可信性極高，為兼顧
    理論與實務為由，而例外設定其具備非顯不可信之要件時，
    得為證據。故此法條對被告以外之人於偵查中向檢察官所為
    之陳述所設非顯不可信之要件，應解為屬於證據能力之規定
    ，而非陳述內容證明力之問題。至於被告以外之人於偵查中
    向檢察官所為陳述是否具備非顯不可信之要件而具有證據能
    力，「法院應就該被告以外之人於審判中及在檢察官面前所
    為陳述之外部附隨之環境或條件，比較判斷之。」（最高法
    院94年度台上字第1776號判決意旨參照）。復按刑事訴訟法
    第159 條之1 第2 項，明定被告以外之人於偵查中向檢察官
    所為陳述，除顯有不可信之情況外，得為證據；所為「不可
    信之情況」，由法院審酌被告以外之人於陳述時之外在環境
    及情況而為判斷；而被告以外之人於偵查時，是否與被告對
    質，與其陳述時之外在環境並無必然之關聯，自不得以偵查
    中未經被告詰問，逕認該陳述無證據能力；至該等陳述與事
    實是否相符，要屬證據證明力之問題，與證據能力之有無，
    不容混淆（最高法院94年度台上字第7132號、95年度台上字
    第1585號等判決要旨參照）。況本件證人蔣安頓、楊智宇等
    分於偵訊中經具結後所為之證述，均業經本院賦予被告及其
    辯護人就其證述表達意見之機會，而被告及其辯護人就該等
    證人於偵查中之證述均表明無意見，或僅就該等證據之證明
    力表示爭執（見本院卷100 年3 月1 日審判筆錄第42～43頁
    ），又經本院比較檢驗起訴檢察官詢問證人時並無誘導或施
    壓等詢問之外部客觀環境，亦無其他干擾因素不當介入等附
    隨條件判斷，又綜上說明，雖證人等於偵查中所為之證述，
    未經被告詰問，然亦不能依此認該等證據無證據能力，是本
    案上揭證人等於偵查中所為之證言均具有證據能力，而得做
    為本案判斷基礎。
  2.次按被告以外之人（包括證人、鑑定人、告訴人、被害人及
    共同被告等），於審判外之言詞或書面陳述，除法律有規定
    者外，不得作為證據；被告以外之人於檢察事務官、司法警
    察官或司法警察調查中所為之陳述，與審判中不符時，其先
    前之陳述具有較可信之特別情況，且為證明犯罪事實存否所
    必要者，得為證據，刑事訴訟法第159 條第1 項、第159 條
    之2 分別定有明文。被告以外之人於司法警察（官）調查中
    所為之陳述，依刑事訴訟法第159 條第1 項規定，係屬傳聞
    證據，原則上無證據能力，惟如該陳述與審判中不符時，其
    先前之陳述具有較可信之特別情況，且為證明犯罪事實存否
    所必要者，依同法第159 條之2 規定（即刑事訴訟法第159
    條第1 項所指之「除法律有規定者外」），始例外認為有證
    據能力。又所謂「前後陳述不符」之要件，應就前後階段之
    陳述進行整體判斷，以決定其間是否具有實質性差異，惟無
    須針對全部陳述作比較，陳述之一部分有不符，亦屬之。而
    所謂「較可信之特別情況」之情形，亦應就前後陳述時之各
    種外部情況進行比較，以資決定何者外部情況具有可信性，
    所稱之「外部情況」，一般應考量：(1)證人作證時間之間隔
    ：即證人之陳述是否係在記憶猶新之情況直接作成；(2)有意
    識的迴避：即證人先前陳述時若被告未在場，證人直接面對
    詢問警員所為陳述應較為坦然；(3)受外力干擾：即證人單獨
    面對司法警察（官）所為之陳述，程度上較少會受到強暴、
    脅迫、詐欺、利誘或收買等外力之影響，其陳述應較趨於真
    實；(4)事後串謀：即證人對警察描述其所目睹情形，因較無
    時間或動機去編造事實，客觀上亦較難認與被告間有勾串情
    事，其陳述具有較可信性；(5)警詢時有無辯護人、代理人或
    親友在場：如有上開親誼之人在場，自可期待證人為自由從
    容之陳述，其證言之可信度自較高；(6)警詢所製作之筆錄記
    載是否完整：如上開筆錄對於犯罪之構成要件、犯罪態樣、
    加重減輕事由或起訴合法要件等事實或情況，均詳實記載完
    整，自可推定證人之陳述與事實較為相近，而可信為真實。
    故證人之陳述係在上開特別可信之情況下所為，則虛偽陳述
    之危險性不高，雖係審判外之陳述，或未經被告反對詰問、
    對質，仍得承認其有證據能力。是本案證人蔣安頓、楊智宇
    、陳美娟於警詢中所為之證述，依上揭說明，自有證據能力
    。
二、證據名稱：
  (一)供述證據：
  1.證人蔣安頓於警詢、偵查、審理中之證述：證明被告犯如附
    表編號1之被訴事實。（見99年偵字第2632號卷第36～40頁
    、第43～44頁、本院卷第47～70頁100年3月1日審判筆錄）
  2.證人楊智宇於警詢、偵查、審理中之證述：證明被告犯如附
    表編號2 之被訴事實。（見99年偵字第2632號卷第50～53頁
    、第81～84頁、本院卷第47～70頁100 年3 月1 日審判筆錄
    ）
  3.證人陳美娟於警詢中之證述：證明門號00000000000、0000
    0000000號電話均由陳美娟向電信公司申請後，交由陳文仕
    使用之事實。（見99年偵字第2632號卷第58～60頁）
  (二)非供述證據：
  1.門號為00000000000、00000000000行動電話之調閱查詢單
    及雙向通聯紀錄：證明該二支門號電話係以陳美娟申請使用
    ，及陳文仕以該二支門號電話與蔣安頓、楊智宇聯絡買賣毒
    品事宜之事實。（見99年偵字第2632號卷第22～35頁、第62
    ～63頁、第64頁）
三、對於被告之辯解本院認為不能採信之理由：
  (一)被告之辯解及其辯護人為其所為之辯護：
  1.被告之辯解：
    訊據被告矢口否認有附表所示之販賣毒品犯行，而以伊係因
    與蔣安頓有金錢上糾紛，始於99年1 月16日當天與蔣安頓持
    用之門號有多通之通聯紀錄，又99年3 月2 日雖與楊智宇有
    電話聯繫，惟楊智宇購買毒品當天伊並不在苗栗地區，伊僅
    係幫忙其等調毒品，並無販賣任何毒品予任何人云云置辯。
  2.辯護人為被告辯護稱：
    被告雖有幫蔣安頓、楊智宇各向他人調過一次甲基安非他命
    ，但無從中獲取任何利益，與販賣甲基安非他命以獲利之構
    成要件不符云云。
  (二)對於被告辯解及其辯護人之辯護，本院認為不能採信，理由
    如下：
  1.首按所謂販賣毒品，係指行為人基於營利之目的而販入或賣
    出毒品之行為，亦即除客觀上有販入或賣出之行為外，行為
    人尚須有營利之目的，始能成罪。惟若行為人確係基於營利
    之目的而為販入或賣出毒品之行為，即足成罪，實際上是否
    已有利得，尚非所問。蓋毒品海洛因及安非他命均可任意分
    裝或增減其份量，而每次買賣之價量，亦隨時隨雙方關係之
    深淺、當時之資力、需求程度及對行情之認知等因素，有機
    動調整之情形，因之販賣之利得，除經行為人坦承犯行，或
    價量均臻明確外，委難察得實情，職是之故，縱未確切查得
    販賣賺取之實際差價，然除別有事證，足認係按同一價格轉
    讓，確未牟利外，尚難執此認非法販賣之事證有所不足，致
    知過坦承者難辭重典，飾詞否認者反得逞僥倖，而失情理之
    平。本案被告雖於偵查、審理時均否認有販賣甲基安非他命
    之行為，惟本案被告販賣毒品之犯行，業經證人蔣安頓、楊
    智宇於警詢、偵查中證述確實與被告買受毒品，並均證明以
    「一手交錢，一手交貨」之方式完成交易，則可知被告於販
    賣毒品時，確實收有價金，是其實際價差利得部分，可能因
    時間及次數過多，故尚難以逐次查知。然除上所述外，邇來
    政府為杜絕毒品之氾濫，對於查緝施用及販賣毒品之工作，
    無不嚴加執行，販賣毒品又涉重罪，設若無利可圖，衡情一
    般持有毒品之人當無輕易將所持有之甲基安非他命轉讓他人
    而甘冒於再次向他人購買時，有被查獲移送法辦危險之理。
    故本案被告販賣毒品予附表所示之人之行為，倘非有利可圖
    ，當不可一再鋌而走險為轉讓毒品之無益行為，是其販賣毒
    品之行為應均係基於營利之目的無訛，合先敘明。
  2.次查，證人蔣安頓、楊智宇前於警詢、偵訊中均分別清楚指
    述其等分別於如附表所示之時間、地點向被告購買甲基安非
    他命毒品，此均有其等前揭作證之筆錄在卷可參，且觀之其
    等歷經警詢、偵查之訊問，而分於警詢、偵查中對於自身與
    被告買賣毒品事宜之情節、買賣毒品之數量、地點、時間等
    要素有一致之證述，且亦與其等持用之電話與被告持用之門
    號為00000000000、00000000000號電話之雙向通聯紀錄比
    對吻合，是證人蔣安頓、楊智宇於警詢、偵訊中之證述，應
    均堪採信。至證人蔣安頓、楊智宇雖於本院審理中雙雙翻異
    前詞，而改稱伊係與被告合資購買（楊智宇），或稱伊前所
    指述小陳非指被告且不認識被告（蔣安頓）云云。然考量證
    人蔣安頓、楊智宇前於警詢、偵訊中所為之證詞，係於距離
    犯罪時間較近下所為之證述，不僅證人之記憶尚處於猶新之
    階段，常情下亦較無串證之機會、勾稽虛偽事實之可能，故
    此部分其陳述應較具可信性，又證人蔣安頓、楊智宇於本院
    審理時，需面對被告並接受被告及辯護人之詰問，其可能因
    畏懼等原因而為迴護被告之詞亦屬可能，本院審酌本案證人
    蔣安頓、楊智宇前於警詢、偵訊中之證詞，從筆錄內容觀之
    ，記載之犯罪態樣、構成要件等事實均堪稱完整，且該等筆
    錄製作當時並均經證人蔣安頓、楊智宇當場審核無誤後簽名
    於上表示負責，尤以偵訊筆錄觀之，偵訊當時證人蔣安頓、
    楊智宇均係經具結後作證，且觀察筆錄之記載其等作證過程
    檢察官並無任何誘導訊問等不正訊問之情。另其等於警詢當
    時不僅對於向被告購買甲基安非他命毒品之過程、細節描述
    清楚，更於警方提示之指認相片上雙雙簽名，當無誤認被告
    或所稱販毒者非被告之可能，自可推定證人蔣安頓、楊智宇
    前於警詢、偵訊之陳述與事實較為相近，而可信為真實，而
    可證明被告確實有為如附表所示之販賣甲基安非他命毒品之
    犯行，另證人蔣安頓、楊智宇於本院審理時具結後所為與事
    實不符之陳述，顯已可能遭受不當外力干擾、內在之壓力，
    而為迴護被告之陳述，自較其先前所述存有虛偽不實之風險
    ，應以其先前供述較為可信，是審理中之證述即不足採信，
    至證人蔣安頓、楊智宇等是否另涉犯偽證罪，即應由檢察官
    另行查辦。
  3.綜上析論，被告上揭置辯及其辯護人所為之辯護均不足採信
    ，其犯如附表所示各犯行，均已事證明確而足堪認定，均應
    依法論罪科刑。
四、被告成立之犯罪：
  (一)罪名：
    按甲基安非他命係毒品危害防制條例第2 條第2 項第2 款所
    定之第二級毒品，不得非法持有、施用、販賣、轉讓之。核
    被告如附表編號1 至2 分別販賣第二級毒品甲基安非他命予
    蔣安頓、楊智宇之行為，均係犯毒品危害防制條例第4 條第
    2 項之販賣第二級毒品罪。
  (二)罪數：
    被告分別於不同時間、地點，犯如附表一編號1 ～2 所示二
    罪，其二次犯行在時間及地點差距上，可以分開，在刑法評
    價上，各具獨立性，各次行為皆可單獨成立犯罪，上開2 罪
    間既犯意各別，行為互殊，均應予分論併罰。又其犯如附表
    編號1 ～2 所示之販賣第二級毒品罪前，持有第二級毒品甲
    基安非他命之低度行為，均為其販賣第二級毒品之高度行為
    所吸收，爰不另論罪。
  (三)累犯加重其刑之事由：
    被告有事實欄前科資料項所示之前科紀錄，有臺灣高等法院
    前案紀錄表在卷足憑，是其於有期徒刑執行完畢後，5 年內
    再犯如附表所示有期徒刑以上之罪，均構成累犯，均應依刑
    法第47條第1 項規定，加重其刑。
五、量刑理由之說明：
    爰審酌被告正值壯年，不思從事正當工作獲取利益，卻販賣
    第二級毒品以牟利，其行為足以使購買施用者成癮，造成生
    命健康受損，危害社會安全，進而衍生其他犯罪，其行為乃
    法所不容，況其已履因毒品案件經送觀察勒戒、有罪判決確
    定，仍不知戒斷毒癮，甚為本件販賣毒品之行為，其自制力
    不僅薄弱，惡性更有增無減，實應依法嚴懲；復參酌其智識
    程度為高職畢業、犯罪之目的、手段、販賣毒品所獲利潤、
    生活狀況及檢察官就其所犯二次販賣第二級毒品罪，均分別
    求處有期徒刑8 年以上，並就其本案所犯二罪求處定應執行
    刑有期徒刑16年以上等一切情狀，爰分別量處主文所示之刑
    ，並就其所犯二罪，依刑法第51條第1 項第5 款之規定，定
    如主文所示之應執行刑，以資懲儆。
六、沒收部分：
  (一)按依毒品危害防制條例第19條第1 項規定，犯同條例第4 條
    之罪者，其供犯罪所用或因犯罪所得之財物，均沒收之，如
    全部或一部不能沒收時，追徵其價額或以其財產抵償之。該
    條所規定之沒收，固為刑法之特別規定，採義務沒收主義，
    但上開法條既無「不問屬於犯人與否，沒收之」之規定，仍
    應以該物品屬於犯人所有者為限，始應予以沒收，庶符沒收
    制度之基本原則（最高法院90年度臺上字第626 號判決要旨
    參照）。次按金錢為代替物，重在兌換價值，而不在原物，
    自難拘泥於沒收原物之理論，認沒收販賣毒品所得之金錢，
    以當場查獲扣押者為限，苟能證明其為販賣毒品所得之金錢
    ，均應予以沒收（最高法院92年度台上字第5227號判決要旨
    參照）。是按前揭說明，販賣毒品所得之金錢，無論已否扣
    案，如仍屬存在，即應依法沒收，如全部或一部不能沒收時
    ，以其財產抵償之。查本案被告分別販賣第二級毒品予附表
    所示之人，而取得附表犯罪所得欄所示之款項（合計新臺幣
    4000元），該所得既無法證明業已滅失，自均屬其犯毒品危
    害防制條例第4 條之罪所得之財物，仍各應依毒品危害防制
    條例第19條第1 項之規定分別於被告所示前揭各罪項下諭知
    沒收，如全部或一部不能沒收時，則以其財產抵償之。
  (二)至被告持用之門號00000000000、00000000000號SIM 卡，
    經查均為陳美娟申請使用，自非屬被告所有之物，爰無從宣
    告沒收。又被告持用作為販賣毒品聯絡工具之行動電話，因
    未據扣案，爰不予宣告沒收，附此敘明。
七、適用之法律依據：
一、刑事訴訟法第299 條第1 項前段。
二、刑法第11條、第47條第1 項、第51條第1 項第5 款。
三、毒品危害防制條例第4 條第2 項、第19條第1 項。
本案經檢察官林俊杰到庭執行職務。
中    華    民    國   100    年    3     月    22    日
                  刑事第二庭審判長  法  官  楊清益
                                    法  官  蔡志宏
                                    法  官  林靜雯
以上正本證明與原本無異。
如不服本判決應於收受判決後10日內向本院提出上訴書狀，並應
應敘述具體理由。其未敘述上訴理由者，應於上訴期間屆滿後20
日內向本院補提理由書（均須按他造當事人之人數附繕本）「切
勿逕送上級法院」。
                                    書記官  劉千瑄
中    華    民    國   100    年    3     月    22    日
附表：
┌─┬────┬────┬───┬───┬───────┬───┬─────┬────────────────┐
│編│犯意    │  時間  │販賣對│毒品種│  犯罪事實    │犯罪所│認定事實之│    罪     刑                   │
│號│        ├────┤象    │類/數 │              │得（新│證據      ├────┬───┬───────┤
│  │        │  地點  │      │量    │              │台幣）│          │罪名    │宣告刑│宣告沒收      │
├─┼────┼────┼───┼───┼───────┼───┼─────┼────┼───┼───────┤
│1 │基於販賣│99年1月 │蔣安頓│甲基安│先由蔣安頓以其│1500元│供述證據1.│毒品危害│處有期│販賣毒品所得新│
│  │第二級毒│16日18時│      │非他命│門號為0932－  │      │及3.、非供│防制條例│徒刑8 │臺幣1500元沒收│
│  │品甲基安│許      │      │1包   │139139號電話與│      │述證據1.  │第4條第2│年    │，倘全部或一部│
│  │非他命以├────┤      │      │陳文仕持用之門│      │          │項之販賣│      │不能沒收時，以│
│  │營利之犯│苗栗縣金│      │      │號00000000000│      │          │第二級毒│      │其財產抵償之。│
│  │意      │陽街25號│      │      │號電話聯絡買賣│      │          │品罪，累│      │              │
│  │        │5       │      │      │毒品事宜，隨後│      │          │犯      │      │              │
│  │        │        │      │      │由陳文仕於左揭│      │          │        │      │              │
│  │        │        │      │      │時間、地點，以│      │          │        │      │              │
│  │        │        │      │      │1500元之代價販│      │          │        │      │              │
│  │        │        │      │      │賣甲基安非他命│      │          │        │      │              │
│  │        │        │      │      │1包予蔣安頓。 │      │          │        │      │              │
├─┼────┼────┼───┼───┼───────┼───┼─────┼────┼───┼───────┤
│2 │基於販賣│99年3月 │楊智宇│甲基安│先由楊智宇以其│2500元│供述證據2.│毒品危害│處有期│販賣毒品所得新│
│  │第二級毒│2日18時 │      │非他命│女友徐子晴持用│      │及3.、非供│防制條例│徒刑8 │臺幣2500元沒收│
│  │品甲基安│許      │      │1包   │之門號0913－  │      │述證據1.  │第4條第2│年    │，倘全部或一部│
│  │非他命以├────┤      │      │496635號電話，│      │          │項之販賣│      │不能沒收時，以│
│  │營利之犯│苗栗市玉│      │      │與陳文仕持用之│      │          │第二級毒│      │其財產抵償之。│
│  │意      │清街與經│      │      │門號0931－    │      │          │品罪，累│      │              │
│  │        │國路交岔│      │      │800508號電話聯│      │          │犯      │      │              │
│  │        │路口附近│      │      │絡買賣毒品事宜│      │          │        │      │              │
│  │        │之京饌日│      │      │，隨後由陳文仕│      │          │        │      │              │
│  │        │本料理店│      │      │於左揭時間、地│      │          │        │      │              │
│  │        │附近    │      │      │點，以2500元之│      │          │        │      │              │
│  │        │        │      │      │代價販賣甲基安│      │          │        │      │              │
│  │        │        │      │      │非他命1包予楊 │      │          │        │      │              │
│  │        │        │      │      │智宇。        │      │          │        │      │              │
│  │        │        │      │      │              │      │          │        │      │              │
│  │        │        │      │      │              │      │          │        │      │              │
│  │        │        │      │      │              │      │          │        │      │              │
│  │        │        │      │      │              │      │          │        │      │              │
├─┴────┼────┴───┴───┴───────┴───┴─────┴────┴───┴───────┤
│總犯罪所得宣│陳文仕販賣毒品總所得新臺幣4000元沒收，倘全部或一部不能沒收時，以其財產抵償之。                │
│告沒收      │                                                                                              │
│            │                                                                                              │
└──────┴───────────────────────────────────────────────┘
附錄本判決論罪科刑法條：
毒品防制條例第4 條第2 項：
製造、運輸、販賣第二級毒品者，處無期徒刑或7 年以上有期徒
刑，得併科新臺幣1000萬元以下罰金。